【裁判字號】    98,易,587
【裁判日期】    980519
【裁判案由】    恐嚇等
【裁判全文】
臺灣臺北地方法院刑事判決               98年度易字第587號
公  訴  人  臺灣臺北地方法院檢察署檢察官
被      告  戊○○
                    號
            丙○○
            甲○○
上列被告等因恐嚇等案件，經檢察官提起公訴（97年度偵字第
25637號），本院判決如下：
    主  文
戊○○竊盜，累犯，處拘役伍拾日，如易科罰金以新臺幣壹仟元
折算壹日。又偽造印文，足以生損害於他人，累犯，處有期徒刑
月，如易科罰金以新臺幣壹仟元折算壹日；附表一編號1所示
偽造之印文及附表二編號7所示偽造之印章，均沒收。又共同意
圖為自己不法之所有，以詐術使人將本人之物交付未遂，累犯，
處有期徒刑伍月，如易科罰金以新臺幣壹仟元折算壹日；附表二
編號1至6、8至10所示之物，均沒收。有期徒刑部分，應執行有
期徒刑陸月，如易科罰金，以新臺幣壹仟元折算壹日；附表一編
號1所示偽造之印文及附表二編號1至10所示之物均沒收。
丙○○、甲○○共同意圖為自己不法之所有，以詐術使人將本人
之物交付未遂，各處有期徒刑月，如易科罰金以新臺幣壹仟元
折算壹日。
    事  實
一、戊○○前於民國87年間，因竊盜案件，經臺灣高等法院以87
    年度上易字第6255號判處有期徒刑2年6月，並於刑之執行前
    令入勞動場所強制工作3年確定；於88年間，又因竊盜案件
    ，經臺灣板橋地方法院以88年度少連易字第13號判處有期徒
    刑1年10月確定；嗣上開二罪徒刑部分，經臺灣板橋地方法
    院以89年度聲字第381號裁定應合併執行有期徒刑4年確定，
    於90年10月9日入監服刑，於93年6月2日縮刑假釋出獄並付
    保護管束，嗣上開假釋經撤銷，於94年9月27日入監執行殘
    刑，並接續執行其於93年間所犯竊盜案件應執行之有期徒刑
    6月（經臺灣板橋地方法院94年度簡字第273號判決確定）及
    94年間所犯贓物案件應執行之有期徒刑2月又15日（經臺灣
    板橋地方法院94年度簡字第5619號判處有期徒刑5月確定，
    嗣該罪經同法院依中華民國九十六年罪犯減刑條例，以96年
    度聲字第245號裁定，減為有期徒刑2月又15日確定），於96
    年7月16日因縮短刑期執行完畢出監。
二、詎戊○○猶不知悔改，與丙○○、甲○○共同基於意圖為自
    己不法所有之詐欺犯意聯絡，於97年9月30日，由戊○○向
    臺北市政府警察局刑事警察大隊偵查第四隊警員丁○○檢舉
    乙○○收購贓物，另推由丙○○對乙○○佯稱：於97年6月
    間，臺北市政府警察局刑警大隊人員已對乙○○實施蒐證，
    認其涉嫌不法情事等語。復於同年10月10日，在臺北縣五股
    鄉○○路與成泰路附近之麥當勞前，推由丙○○出面對乙○○施用詐術而接續誆稱：「警察已查到你買柯水順所竊贓車
    零件，這件事情很嚴重，不過有警察可以擺平這件事情，不
    追究，代價是新臺幣（下同）200萬元」云云，乙○○以要
    考慮為由，未當場答應。嗣戊○○於97年10月17日至同年月
    23日18時前之某日時，利用其與丁○○同車前往臺北縣五股
    鄉尋找乙○○藏放解體零件倉庫之機會，趁丁○○下車勘查
    不及注意之際，拿取丁○○放置在車上文件袋內之97年10月
    17日查詢列印之乙○○配偶及其子女之全戶戶籍資料、97年
    10月1日偵查第四隊簽呈等文件，將之持至便利商店影印後
    ，僅將簽呈原本放回丁○○之文件袋內，而竊取乙○○配偶
    及其子女之全戶戶籍資料原本得手，並帶回臺北縣板橋市○○街35巷9號2樓住處。戊○○為取信乙○○，另基於偽造印
    章之犯意，於不詳時地，委由不知情之不詳刻印店人員為其
    偽造附表二編號7所示橡皮印章1個及刻製附表二編號8至10
    所示各款橡皮章各1個，並接續持上開偽造之「保管員高天
    財」印章偽造「保管員高天財」印文於附表一編號1、附表
    二編號1所示3個黃色牛皮紙袋上。嗣戊○○將附表一編號1
    所示黃色牛皮紙袋1個交付予甲○○（該紙袋內含附表一編
    號2至6所示乙○○配偶郭芬玲及其子女全戶戶籍資料原本及
    影本各1份、97年10月1日臺北市政府警察局刑事警察大隊偵
    查第四隊簽呈影本1份、戊○○自行製作之組織犯罪提報單3
    張、財產查封申請書4張、車籍資料1批、乙○○犯罪事證影
    片光碟1片，且該等物件上未有任何公印文或署名），推由
    丙○○、甲○○約乙○○於97年10月23日18時許，在臺北市
    萬華區○○路192號「貴都飯店」見面，並由甲○○對乙○○佯稱其係臺北市政府警察局刑事警察大隊警員，且提示上
    開紙袋內資料，接續對乙○○誆稱：「這件事情很嚴重，警
    察已掌握到證據，要300萬元才可以擺平」等語對乙○○繼
    續施用詐術，乙○○仍以要考慮為由，而未當場答應。嗣乙○○察覺有異，未陷於錯誤，而於97年10月24日晚間19時許
    至臺北市政府警察局刑事警察大隊偵查第四隊辦公室報案。
    嗣丙○○又撥打電話給乙○○，乙○○依警方指示假意配合
    ，同意給付180萬元作為擺平案件之代價，並約定於同年11
    月10日15時30分，在臺北市○○區○○路1段214號「鮮芋仙
    」2樓店內交付180萬元，於97年11月10日15時30分許，甲○○、丙○○到達上開鮮芋仙店內與乙○○見面，由甲○○將
    附表一所示物品交付予乙○○，向乙○○收取180萬元，並
    將附表一編號2至6所示黃色牛皮紙袋內資料撕碎，旋為埋伏
    警員當場查獲，致未詐得款項，當場查獲丙○○、甲○○及
    戊○○，並扣得附表一所示之物，且在戊○○上開住處內扣
    得如附表二所示之物。
三、案經乙○○訴由臺北市政府警察局移送臺灣臺北地方法院檢
    察署檢察官偵查起訴。
    理  由
一、程序方面：
    按刑事訴訟法第159條之5明定：「被告以外之人於審判外之
    陳述，雖不符前4條之規定，而經當事人於審判程序同意作
    為證據，法院審酌該言詞陳述或書面陳述作成時之情況，認
    為適當者，亦得為證據。」、「當事人、代理人或辯護人於
    法院調查證據時，知有第159條第1項不得為證據之情形，而
    未於言詞辯論終結前聲明異議者，視為有前項之同意。」，
    其立法理由在於傳聞證據未經當事人之反對詰問予以核實，
    乃排斥其證據能力。惟當事人如放棄對原供述人之反對詰問
    權，於審判程序表示同意該等傳聞證據可作為證據，此時，
    法院除認該傳聞證據欠缺適當性外，自可承認其證據能力。
    又當事人、代理人或辯護人於調查證據時，知有刑事訴訟法
    第159條第1項不得為證據之情形，卻表示「對於證據調查無
    異議」、「沒有意見」等意思，而未於言詞辯論終結前聲明
    異議者，應視為已有將該等傳聞證據採為證據之同意。最高
    法院93年度台上字第3533號、94年度台上字第2976號判決意
    旨參照。經查：本案被告戊○○、丙○○、甲○○於本院準
    備程序中對於共同被告相互所為自白，告訴人乙○○於警詢
    之證述等相關供述證據，均未表示爭執其證據能力，復於審
    判期日就本院提示之上開陳述證據於言詞辯論終結前，並未
    就所調查之證據主張有刑事訴訟法第159條第1項不得為證據
    之情形，本院審酌該書面陳述作成時之情況，並無不法之情
    事，認為適當，是參照上開說明要旨，上開陳述證據，自有
    證據能力。
二、認定犯罪事實之證據及理由：
    上揭犯罪事實，業據被告戊○○、丙○○及甲○○於警詢、
    檢察官訊問及本院審理時供承不諱，互核相符，並據證人即
    告訴人乙○○於警詢及本院審理時具結證述綦詳，且經證人
    丁○○於本院審理時具結證述明確，復有告訴人乙○○出具
    之物品發還領據附卷可稽（見偵查卷第37頁）及如附表一、
    二所示之物扣案可憑。而附表一、二所示扣案物品並經本院
    於98年4月28日當庭勘驗明確，有該日本院審判筆錄在卷可
    考（見審判筆錄第10至11頁）。以上均足為被告3人自白之
    佐證，其等所為自白應堪採信。本件事證明確，被告3人犯
    行洵堪認定，均應依法論科。
三、論罪科刑理由：
  (一)核被告戊○○所為，係犯刑法第320條第1項之竊盜罪、同法
    第217條之偽造印文罪（以偽造之印章蓋於如附表一編號1、
    附表二編號1所示黃色牛皮紙袋上，其偽造印章為偽造印文
    所吸收，不生偽造印章罪之問題）及同法第339條第3項、第
    1 項之詐欺取財未遂罪。被告丙○○、甲○○所為，係犯刑
    法第339條第3項、第1項之詐欺取財未遂罪。就上開被告3人
    所犯詐欺取財未遂罪部分，起訴書認應依刑法第346條第1項
    恐嚇取財既遂罪處斷，尚有未洽，惟起訴事實相同，並據蒞
    庭檢察官於本院98年4月28日審理時當庭更正，爰更正起訴
    法條如上所述，併予敘明。
  (二)被告戊○○就詐欺取財未遂罪部分，事前與丙○○、甲○○
    共謀，推由被告丙○○、甲○○下手實行犯罪，分別有犯意
    聯絡及行為分擔，皆為共同正犯。又被告戊○○利用不知情
    之刻印人員偽刻附表二編號7所示偽造之「保管員高天財」
    印章，係間接正犯。
  (三)被告戊○○所犯上開各罪，犯意個別，行為互殊，應分論併
    罰，是被告戊○○本件係犯竊盜罪1罪、偽造印文罪1罪及詐
    欺取財未遂罪1罪，共3罪。
  (四)又被告戊○○前於87年間，因竊盜案件，經臺灣高等法院以
    87年度上易字第6255號判處有期徒刑2年6月，並於刑之執行
    前令入勞動場所強制工作3年確定；於88年間，又因竊盜案
    件，經臺灣板橋地方法院以88年度少連易字第13號判處有期
    徒刑1年10月確定；嗣上開二罪徒刑部分，經臺灣板橋地方
    法院以89年度聲字第381號裁定應合併執行有期徒刑4年確定
    ，於90年10月9日入監服刑，於93年6月2日縮刑假釋出獄並
    付保護管束，嗣上開假釋經撤銷，於94年9月27日入監執行
    殘刑，並接續執行其於93年間所犯竊盜案件應執行之有期徒
    刑6月（經臺灣板橋地方法院94年度簡字第273號判決確定）
    ，及94年間所犯贓物案件應執行之有期徒刑2月又15日（經
    臺灣板橋地方法院94年度簡字第5619號判處有期徒刑5月確
    定，嗣該罪經同法院依中華民國九十六年罪犯減刑條例，以
    96年度聲字第245號裁定，減為有期徒刑2月又15日確定），
    於96年7月16日因縮短刑期執行完畢出監，此有被告戊○○
    之臺灣高等法院被告前案紀錄表1份在卷可憑，其前受徒刑
    執行完畢，於5年以內故意再犯本件上開最重本刑均為有期
    徒刑以上之3罪，均為累犯，應依刑法第47條第1項規定，分
    別加重其刑。
  (五)再被告戊○○、丙○○、甲○○3人已共同著手詐欺取財犯
    罪行為之實行，惟因告訴人乙○○查覺有異，而未得逞，其
    等所犯詐欺取財罪尚屬未遂，爰依刑法第25條第2項規定，
    均按既遂犯之刑度減輕其刑，且被告戊○○部分，並依刑法
    第71條第1項規定，先加後減之。
  (六)爰審酌被告3人為貪圖私利而共同詐欺告訴人之犯罪動機、
    目的，採行之手段係非公然冒用警察官銜向告訴人詐取款項
    ，並偽造印章用以取信告訴人，幸告訴人警覺有異而未陷於
    錯誤，所生危害尚非鉅大，及其等犯後均坦承犯行，態度良
    好等一切情狀，分別量處如主文所示之刑，並諭知易科罰金
    之折算標準，併就戊○○所犯判處有期徒刑部分，定其應執
    行之刑及諭知易科罰金折算標準。
  (七)扣案如附表一編號1及附表二編號7所示偽造之「保管員高天
    財」印文及其印章，不問屬於犯人與否，應依刑法第219條
    規定沒收。附表二編號1至6、8至10所示之物，係被告戊○○所有，且分別係犯罪預備之物（附表編號1至6部分）、供
    犯罪所用之物（附表編號8至10部分），爰依刑法第38條第1
    項第2款規定，宣告沒收。而附表二編號1其上偽造之「保管
    員高天財」印文則因所附著之黃色牛皮紙袋2個已宣告沒收
    ，失所附麗，即不再宣告沒收。至另扣案如附表一編號1至6
    所示之物，均已交付告訴人，屬告訴人所有，而附表一編號
    7所示之傷風友感冒劑空瓶1個，雖係被告甲○○所有，但亦
    無證據證明係供本案犯罪所用、犯罪預備之物或因犯罪所生
    或所得之物，又非違禁物，乃不予宣告沒收，併此敘明。
四、適用法條：
  (一)程序法方面：刑事訴訟法第299條第1項前段。
  (二)實體法方面：刑法第28條、第339條3項、第1項、第320條第
    1項、第217條第1項、第47條第1項、第25條第2項、第41條
    第1項前段、第2項、第219條、第38條第1項第2款、第51條
    第5款，刑法施行法第1條之1第1項、第2項前段。
本案經檢察官鄧巧羚到庭執行職務
中    華    民    國    98    年    5     月    19    日
                  刑事第十二庭  審判長法  官  李英豪
                                      法  官  曾正龍
                                      法  官  陳慧萍
以上正本證明與原本無異。
如不服本判決應於收受送達後10日內向本院提出上訴書狀，並應
敘述具體理由；其未敘述上訴理由者，應於上訴期間屆滿後20日
內向本院補提理由書（均須按他造當事人之人數附繕本）「切勿
逕送上級法院」。
                                      書記官  黃慧怡
中    華    民    國    98    年    5     月    19    日
附表一：
┌───┬────────────────────────┬───────────────┐
│ 編號 │              扣案物品名稱及數量                │     備               註      │
├───┼────────────────────────┼───────────────┤
│  1   │黃色牛皮紙袋壹個（其上貼有「乙○○、柯水順、郭芬│右揭紙袋上偽造之「保管員高天財│
│      │玲、施耀勳、施富元、施文欽組織犯罪及汽車竊盜解體│印文枚，不問屬於犯人與否，均│
│      │集團犯罪事證影片」等語之紙條壹條，並有被告戊○○│依刑法第219條規定沒收。       │
│      │偽造之「保管員高天財」印文枚、「檔案室」印文│                              │
│      │枚、「機密」印文貳枚及「資料袋」印文壹枚）。    │                              │
├───┼────────────────────────┼───────────────┤
│  2   │97年10月17日列印之臺北縣蘆洲市○○路226號8樓郭芬│已交付告訴人，屬告訴人所有，且│
│      │玲、郭承志、施佩緇、施佩瑜、施佩瑄之全戶戶籍資料│已經撕碎或拆碎。              │
│      │（完整姓名）查詢結果正本及影本各壹份            │                              │
├───┼────────────────────────┤                              │
│  3   │光碟片壹片                                      │                              │
├───┼────────────────────────┤                              │
│  4   │車籍資料壹批                                    │                              │
├───┼────────────────────────┤                              │
│  5   │財產查封申請書肆張                              │                              │
├───┼────────────────────────┤                              │
│  6   │組織犯罪提款單張                              │                              │
├───┼────────────────────────┼───────────────┤
│  7   │裝汽油之傷風友感冒劑空瓶壹個                    │其內汽油具危險性已先行倒棄    │
└───┴────────────────────────┴───────────────┘
附表二：
┌───┬────────────────────────┬───────────────┐
│ 編號 │              扣案物品名稱及數量                │     備               註      │
├───┼────────────────────────┼───────────────┤
│  1   │黃色牛皮紙袋貳個（其上貼有「乙○○、柯水順、郭芬│左列2個紙袋上偽造之「保管員高 │
│      │玲、施耀勳、施富元、施文欽組織犯罪及汽車竊盜解體│天財」印文各貳枚（共肆枚），不│
│      │集團犯罪事證影片」等語之紙條各壹張，並有被告劉春│問屬於犯人與否，依刑法第219條 │
│      │興偽造之「保管員高天財」、「檔案室」、「機密」印│規定沒收；該2個紙袋則屬被告劉 │
│      │文各貳枚及「資料袋」印文壹枚）。                │春興所有犯罪預備之物，依刑法第│
│      │                                                │38條第1項第2款規定沒收。      │
├───┼────────────────────────┼───────────────┤
│  2   │內容為「警用電腦保密系統                        │被告戊○○所有犯罪預備之物，依│
│      │        勿用電腦、放影機播放                    │刑法第38條第1項第2款規定沒收。│
│      │        否則自動消磁                            │                              │
│      │        乙○○汽車竊盜解體集團                  │                              │
│      │        錄影光碟」等語之紙條共拾肆張            │                              │
├───┼────────────────────────┼───────────────┤
│  3   │臺北市政府警察局刑事警察大隊偵查第四隊97年10月1 │被告戊○○所有犯罪預備之物，依│
│      │日簽呈影本壹張                                  │刑法第38條第1項第2款規定沒收。│
│      │                                                │                              │
├───┼────────────────────────┼───────────────┤
│  4   │組織犯罪提報單拾張                              │被告戊○○所有犯罪預備之物，依│
│      │                                                │刑法第38條第1項第2款規定沒收  │
│      │                                                │。                            │
├───┼────────────────────────┼───────────────┤
│  5   │財產查封申請書張                                │被告戊○○所有犯罪預備之物，依│
│      │                                                │刑法第38條第1項第2款規定沒收。│
│      │                                                │                              │
├───┼────────────────────────┼───────────────┤
│  6   │內容為「乙○○、柯水順、郭芬玲、施耀勳、施福元、│被告戊○○所有犯罪預備之物，依│
│      │施文欽組織犯罪及汽車竊盜解體集團，犯罪事證影片」│刑法第38條第1項第2款規定沒收。│
│      │等語之紙條陸份共張                            │                              │
├───┼────────────────────────┼───────────────┤
│  7   │「保管員高天財」橡皮印章壹個                    │依刑法第219條規定沒收。       │
├───┼────────────────────────┼───────────────┤
│  8   │「檔案室」橡皮印章壹個                          │被告戊○○所有供犯罪所用之物，│
│      │                                                │依刑法第38條第1項第2款規定沒收│
│      │                                                │。                            │
├───┼────────────────────────┼───────────────┤
│  9   │「機密」橡皮印章壹個                            │被告戊○○所有供犯罪所用之物，│
│      │                                                │依刑法第38條第1項第2款規定沒收│
│      │                                                │。                            │
├───┼────────────────────────┼───────────────┤
│ 10   │「資料袋」橡皮印章壹個                          │被告戊○○所有供犯罪所用之物，│
│      │                                                │依刑法第38條第1項第2款規定沒收│
│      │                                                │。                            │
└───┴────────────────────────┴───────────────┘
附錄本案論罪科刑法條：
(一)中華民國刑法第217條
  （偽造盜用印章印文或署押罪）
  偽造印章、印文或署押，足以生損害於公眾或他人者，處3年
  以下有期徒刑。
  盜用印章、印文或署押，足以生損害於公眾或他人者，亦同。
(二)中華民國刑法第320條
  （普通竊盜罪、竊佔罪）
  意圖為自己或第三人不法之所有，而竊取他人之動產者，為竊
  盜罪，處5年以下有期徒刑、拘役或5百元以下罰金。
  意圖為自己或第三人不法之利益，而竊佔他人之不動產者，依
  前項之規定處斷。
  前二項之未遂犯罰之。
(三)中華民國刑法第339條
  （普通詐欺罪）
  意圖為自己或第三人不法之所有，以詐術使人將本人或第三人
  之物交付者，處5年以下有期徒刑、拘役或科或併科1千元以下
  罰金。
  以前項方法得財產上不法之利益或使第三人得之者，亦同。
  前二項之未遂犯罰之。


司法院資訊處製作；財團法人民間司法改革基金會備份。
